【裁判字號】    99,消債更,175
【裁判日期】    991228
【裁判案由】    更生事件
【裁判全文】
臺灣臺南地方法院民事裁定           99年度消債更字第175號
聲  請  人  劉銘宜
代  理  人  張仁懷律師
上列債務人因消費者債務清理事件聲請更生，本院裁定如下：
    主    文
聲請人劉銘宜自中華民國九十九年十二月二十八日下午五時起開
始更生程序，並命司法事務官進行本件更生程序。
    理    由
一、按債務人不能清償債務或有不能清償之虞，且無擔保或無優
    先權之債務總額未逾新臺幣（下同）1,200萬元者，於法院
    裁定開始清算程序或宣告破產前，得向法院聲請更生。債務
    人對於金融機構因消費借貸、自用住宅借款、信用卡或現金
    卡契約而負債務，在聲請更生或清算前，應提出債權人清冊
    ，以書面向最大債權金融機構請求協商債務清償方案，並表
    明共同協商之意旨；債務人與金融機構協商成立者，不得聲
    請更生或清算。但因不可歸責於己之事由，致履行顯有重大
    困難者，不在此限；本條例施行前，債務人依金融主管機關
    協調成立之中華民國銀行公會會員，辦理消費金融案件無擔
    保債務協商機制與金融機構成立之協商，準用前項之規定；
    法院開始更生程序之裁定，應載明其年、月、日、時，並即
    時發生效力；法院裁定開始更生或清算程序後，得命司法事
    務官進行更生或清算程序，必要時得選任律師、會計師或其
    他適當之自然人或法人一人為監督人或管理人，消費者債務
    清理條例第3條、第42條第1項、第151條第1項、第5項、第6
    項、第45條第1項、第16條第1項分別定有明文。
二、本件聲請意旨略以：聲請人曾與最大債權銀行即台新國際商
    業銀行股份有限公司（下稱台新銀行）協商結果，該銀行提
    出清償方案為0利率，分二階段還款，第一階段為每月一期
    ，每期還款5,000元，期數未定，第二階段則視聲請人收入
    情形再行增減，惟該還款範圍，並不包含非金融機構如誠
    國際資產管理股份有限公司（下稱誠資產管理公司）、新
    光行銷股份有限公司（下稱新光行銷公司）等在內。聲請人
    目前遭新光行銷公司聲請法院強制執行中，每月扣押三分之
    一薪資約7,200元，因此如台新銀行所提出之清償方案不包
    含非金融機構之債權人，則聲請人每月之薪資約二分之一將
    用以清償債務，剩餘之薪資即不足以維持生活，為此聲請人
    無法接受台新銀行所提出之清償方案，為此依消費者債務清
    理條例提出本件更生之聲請等語。
三、聲請人前揭主張，業據其提出財產及收入狀況說明書、債權
    人清冊、財團法人金融聯合徵信中心當事人查詢個人資料（
    信用報告）回覆書等件為憑，經查：
  (一)聲請人提出本件更生聲請前，曾向聲請人之最大債權金融機
    構台新銀行表明協商之意思，而台新銀行提供二階段還款計
    畫，利率0%，每期還款5,000元，惟聲請人表示僅能負擔
    7,000 元（含資產公司債權），故無法接受該行所提供之還
    款方案，因此協商不成立，有台新銀行民國99年10月29日前
    置協商不成立通知書（見卷第12頁）附卷可稽。是聲請人既
    已依法與最大債權金融機構進行實質共同協商而協商不成立
    ，復參酌消費者債務清理條例第3條規定債務人不能清償或
    有不能清償之虞，即得聲請更生，並無以履行金融機關之協
    商條件有困難為要件，本院自應綜合聲請人目前全部收支及
    財產狀況，評估是否已不能維持符合人性尊嚴之最基本生活
    條件，而有「不能清償或不能清償之虞」之情。
  (二)聲請人目前任職於第三人康順生物科技股份有限公司（下稱
    康順公司），以98年12月至99年11月一年薪資（包含各種津
    貼、補助款、工作獎金、年終獎金、考核獎金、績效獎金及
    加班費等）所得計算，平均每月實際薪資約為14,970元【計
    算式：15,640＋13,427＋17,551＋14,522＋14,046＋13,880
    ＋14,862＋16,333＋12,781＋（12,998＋7,904）＋13,791
    ＋11,903＝179,638，179,63812＝14,969.8，元以下四捨
    五入】，此有該公司99年11月19日陳報狀附卷為憑（見本院
    卷第39至41頁）；另於98年7月30日起陸續有聯邦商業銀行
    股份有限公司、萬泰商業銀行股份有限公司、台新銀行、中
    國信託商業銀行股份有限公司及新光行銷公司等債權人對聲
    請人之薪資聲請強制執行而經本院核發移轉命令，康順公司
    並因而每月移轉7,210元與債權人，亦經本院依職權調閱本
    院97年度執字第93101號、98年度司執字第55560號、98年度
    司執字76380號、98年度司執字48768號、98年度司執字7860
    1號及98年度司執字72806號強制執行卷宗核閱屬實，並有本
    院電話紀錄表附卷可稽。準此，聲請人每月收入應為22,180
    元【計算式：14,970＋7,210＝22,180】。
  (四)又內政部所公告98年度臺灣省低收入戶最低生活費用每人每
    月為9,829元，係政府依最近1年平均每人消費支出（包括食
    品費、衣著鞋襪費、房租水電費、家居管理費、醫療保健費
    、交通通訊費、娛樂教育費及雜項支出）百分之60訂定，有
    內政部頒布歷年最低生活費一覽表可憑，是應認債務人每月
    之生活費用以9,829元為宜；另債務人尚有1名未成年子女郭
    明寶，其所需之日常生活費用較成人為低，本院認應以核定
    綜合所得稅之親屬扶養每人每年免稅額82,000元為計算基礎
    ，故受債務人扶養之未成年子女每人每月基本生活所需費用
    約為6,833元【計算式：82,00012＝6,833.3，元以下四捨
    五入】，準此，債務人之未成年子女之扶養義務自應由父母
    即聲請人及其配偶郭清池共同負擔，是以債務人每月所負擔
    之未成年子女扶養費用應為3,417元為適當【計算式：
    6,8332＝3,416.5，元以下四捨五入】。
  (五)本件以聲請人目前每月收入約22,180元，扣除其每月必要支
    出13,246元【計算式：9,829（聲請人每月生活費用）＋3,
    417（聲請人每月支出其子之扶養費）＝13,246】及每月依
    本院移轉命令所移轉金額7,210元後，僅餘1,724元【計算式
    ：22,180－13,246－7,210＝1,724】，則聲請人餘額顯屬有
    限，且依聲請人所提出債權人清冊，其總債務高達1,909,
    624 元，復無其他資產，則本院綜合聲請人目前全部收支及
    財產狀況，評估聲請人已不能維持符合人性尊嚴之最基本生
    活條件，足見聲請人目前並無完全清償債務能力之可能，則
    聲請人主張有不能清償債務之虞事實，應堪採信。
四、綜上所述，聲請人僅係一般消費者，並未從事營業，其已達
    不能清償債務或有不能清償之虞之程度，其中無擔保或無優
    先權之債務，在1,200萬元以下，且未經法院裁定開始清算
    程序或宣告破產，又查無消費者債務清理條例第6條第3項、
    第8條或第46條各款所定駁回更生聲請之事由存在，則聲請
    人聲請更生，應屬有據，爰裁定如主文。關於聲請人所預繳
    納之郵務送達費10,000元，則待本件更生聲請事件確定後，
    如仍尚有剩餘，再予退還聲請人。惟本院裁定准許開始更生
    程序，僅係依消費者債務清理條例立法意旨，在經濟生活上
    讓聲請人有一個之更生機會，並非聲請人之一切債務自此即
    免負清償之責，且聲請人須於更生程序中與債權人協議「更
    生方案」，並持續履行更生方案後（清償期間為6年以內，
    但有特別情事者，得延長為8年），聲請人之債務始能依同
    條例第73條生消滅之效力，請聲請人注意。
中    華    民    國    99    年    12    月    28    日
                  民事第二庭    法  官  許育菱
以上正本係照原本作成。
本件不得抗告。
本裁定已於99年12月28日下午5時公告。
中    華    民    國    99    年    12    月    28    日
                                書記官  謝安青

司法院資訊處製作；財團法人民間司法改革基金會備份。
